【裁判字號】    95,易,21
【裁判日期】    951124
【裁判案由】    詐欺
【裁判全文】
臺灣士林地方法院刑事判決                95年度易字第21號
公  訴  人  臺灣士林地方法院檢察署檢察官
被      告  乙○○
                    之2號
上列被告因詐欺案件，經檢察官提起公訴（94年度偵字第9417號
、94年度偵緝字第467 號），被告經訊問後，為有罪之陳述，本
院合議庭裁定由受命法官獨任進行簡式審判程序，並判決如下：
    主  文
乙○○共同行使偽造私文書，足以生損害於他人，處有期徒刑拾
月。如附表所示支票背面偽造之「許水樹」署押壹枚沒收。
    事  實
一、乙○○與丙○○（原名潘淑盡，業經本院判決確定）原為男
    女朋友關係，均明知其2 人經濟狀況不佳，並無資力，詎乙○○竟與年籍資料不詳之成年男子莊振榮共同基於意圖為自
    己不法所有及行使偽造私文書之犯意聯絡，先由乙○○委請
    具有幫助犯意之丙○○於民國85年4 月19日向中國農民銀行
    三峽分行申請開設甲存支票帳戶，嗣該行於同年5 月7 日核
    發帳號10582-0 甲存帳戶支票予丙○○後，丙○○即將前開
    支票交予乙○○使用，乙○○遂於同年5 月間，與莊振榮共
    同至臺北縣中和市○○路320 號甲○○經營之茶行，由乙○○出示「許水樹」之名片並冒稱其為許水德之胞弟「許水樹
    」，先以正常往來之小額交易取信甲○○，嗣謊稱其負責處
    理中國國民黨中央黨部送禮相關事宜，向甲○○訂購價值新
    臺幣（下同）80萬元之茶葉，致甲○○陷於錯誤，於同年5
    月21日將茶葉送至臺北縣三峽鎮○○街42之1 號1 樓乙○○
    虛設之宜椿勸業貿易公司內，乙○○收受後，遂開立如附表
    所示之支票1 紙，並囑由莊振榮在該支票背面偽造「許水樹
    」之署名1 枚而為背書，以表示「許水樹」擔保付款之意思
    ，再由乙○○將該紙支票交付予甲○○作為價金之給付而行
    使，足以生損害於甲○○及「許水樹」，嗣甲○○將支票提
    示後，竟遭退票，且遍尋乙○○不著，始知受騙。
二、案經甲○○訴由臺灣士林地方法院檢察署檢察官偵查起訴。
    理  由
一、上揭犯罪事實，業據被告乙○○於本院準備程序及審理時坦
    承不諱（見本院95年8 月11日準備程序筆錄及審判筆錄、95
    年10月24日審理筆錄），核與證人甲○○、陳炳煌於偵查中
    證述之情節相符，復有乙○○口卡片1 份及照片3 張、中國
    農民銀行三峽分行86年5 月8 日農峽字第83號簡便行文表
    及所附開戶資料、存款明細表、支票正反面影本、許水樹名
    片、臺灣省政府建設廳0000000000477 號函及所附宜椿勸業
    貿易有限公司章程、登記事項卡各1 份等在卷可資佐證，足
    認被告乙○○之自白與事實相符，堪予採信。是本案事證已
    臻明確，被告之犯行堪以認定，應依法論科。
二、按「行為後法律有變更者，適用行為時之法律。但行為後之
    法律有利於行為人者，適用最有利於行為人之法律」，修正
    後刑法第2 條第1 項定有明文，此條規定係規範行為後法律
    變更所生新舊法律比較適用之準據法，本身尚無新舊法比較
    之問題，於新法施行後，自應一律適用上開修正後之規定，
    而為「從舊從輕」之比較。又比較新舊法時，應就罪刑有關
    之共犯、未遂犯、想像競合犯、牽連犯、連續犯、結合犯，
    以及累犯加重、自首減輕暨其他法定加減原因（如身分加減
    ）與加減例等一切情形，綜其全部罪刑之結果而為比較後，
    再適用有利於行為人之法律處斷，而不得一部割裂分別適用
    不同之新舊法（最高法院95年度第8 次刑事庭會議決議參照
    ）。茲依上開法條規定及說明，比較適用新舊法及論罪科刑
    如下：
  (一)按在支票背面偽造署押，以為背書，其偽造支票背書，在票
    據法上係表示對支票負擔保責任之意思，為法律規定之文書
    ，並非依習慣表示一定用意之證明，而其此項行為，足以生
    損害於他人，故應成立偽造私文書罪，最高法院70年臺上字
    第2162號判例意旨可資參照。是核被告在附表所示之支票背
    面偽造「許水樹」之背書，並持以行使，係犯刑法第216 條
    、第210 條之行使偽造私文書罪；其明知自己無資力，冒名
    許水德之胞弟「許水樹」，並謊稱為中國國民黨處理送禮相
    關事宜，向甲○○訂購80萬元之茶葉，致甲○○陷於錯誤而
    交付茶葉，係犯刑法第339 條第1 項之詐欺取財罪。其在支
    票背面偽造「許水樹」署名之行為，乃偽造私文書之階段行
    為，而偽造私文書之低度行為，應為行使偽造私文書之高度
    行為所吸收，均不另論罪。
  (二)又被告行為時，刑法第339 條第1 項詐欺取財罪罰金刑之貨
    幣單位為銀元，且依修正前刑法第33條第5 款之規定，罰金
    刑為1 銀元以上，而有關罰金倍數之調整及銀元與新臺幣之
    折算標準，則依罰金罰鍰提高標準條例及現行法規所定貨幣
    單位折算新臺幣條例之規定，以1 銀元折算3 元新臺幣，並
    將罰金數額提高2 至10倍；被告行為後，修正後刑法第33條
    第5 款則將罰金刑提高為新臺幣1 千元以上，並以百元計算
    之，且增訂刑法施行法第1 條之1 規定，將上開傷害罪所定
    罰金之貨幣單位改為新臺幣，並將罰金數額提高為30倍，經
    比較修正前後之規定，應以舊法之規定，對被告較為有利。
  (三)被告所犯行使偽造私文書及詐欺取財罪之間，有方法、目的
    之牽連關係，依其行為時刑法第55條之規定，為牽連犯，應
    從一重處斷；又被告行為後，刑法第55條牽連犯之規定業已
    刪除。經比較新、舊法之結果，應以修正前有關牽連犯之規
    定，對被告較為有利。
  (四)經綜合前述比較結果，應以適用修正前之規定，對被告較為
    有利，依刑法第2 條第1 項前段規定，本案自應適用修正前
    之刑法相關規定及罰金罰鍰提高標準條例之規定予以論科。
    從而，被告所為應係犯刑法第216 條、第210 條行使偽造私
    文書罪及同法第339 條第1 項詐欺取財罪。被告與莊振榮間
    有犯意聯絡及行為分擔，為共同正犯。其所犯行使偽造私文
    書罪及詐欺取財罪，應依修正前刑法第55條牽連犯之規定，
    從較重之行使偽造私文書罪處斷。又關於行使偽造私文書罪
    部分，雖未據公訴人起訴，然與已起訴且經本院認定有罪之
    詐欺取財罪部分有牽連犯之裁判上一罪關係，基於審判不可
    分之原則，本院自應併予審理，附此敘明。
  (五)爰審酌被告為圖不法利益，冒用知名人士親戚之名義行騙，
    詐得財物之金額高達80萬元，惡性不輕，又雖已坦承犯行，
    表示悔悟，惟案發迄今從未與被害人和解，亦尚未賠償分文
    ，及其犯罪動機、目的、智識程度、品行、生活狀況等一切
    情狀，量處如主文所示之刑，以資懲儆。
  (六)如附表所示支票背面偽造之「許水樹」署押1 枚，應依刑法
    第219 之規定，宣告沒收。
三、據上論斷，應依刑事訴訟法第273 條之1 第1 項、第299 條
    第1 項前段、刑法第2 條第1 項前段、第28條、修正前刑法
    第216 條、第210 條、第339 條第1 項、第55條、第219 條
    ，罰金罰鍰提高標準條例第1 條，判決如主文。
四、如不服本判決，應於判決送達後10日內，向本院提出上訴狀
    。
本案經檢察官陳銘鋒到庭執行職務
中    華    民    國    95    年    11    月    24    日
                  刑事第四庭法  官  馬傲霜
以上正本證明與原本無異。
如不服本判決，應於判決送達後10日內，向本院提出上訴狀。
                            書記官  陳玉瓊
中    華    民    國    95    年    11    月    24    日
附  表
┌───┬───────┬───┬─────┬─────┐
│發票人│付    款    人│金  額│編    號  │發  票  日│
├───┼───────┼───┼─────┼─────┤
│丙○○│中國農民銀行三│80萬元│FAX0000000│85年5 月21│
│      │峽分行        │      │          │日        │
└───┴───────┴───┴─────┴─────┘
附錄本判決論罪科刑依據之法條：
刑法第210條
  偽造、變造私文書，足以生損害於公眾或他人者，處 5 年以
  下有期徒刑。
刑法第216條
  行使第 210 條至第 215 條之文書者，依偽造、變造文書或登
  載不實事項或使登載不實事項之規定處斷。
刑法第339條第1項
  意圖為自己或第 3 人不法之所有，以詐術使人將本人或第 3
  人之物交付者，處5 年以下有期徒刑、拘役或科或併科1,000
  元以下罰金。


司法院資訊處製作；財團法人民間司法改革基金會備份。
